【裁判字號】    97,易,186
【裁判日期】    970508
【裁判案由】    違反商標法等
【裁判全文】
臺灣高雄地方法院刑事判決               97年度易字第186號
公  訴  人  臺灣高雄地方法院檢察署檢察官
被      告  乙○○
上列被告因違反商標法等案件，經檢察官提起公訴（96年度偵續
字第507 號），被告於本院準備程序中為有罪之陳述，經合議庭
裁定由受命法官依簡式審判程序獨任審理，本院判決如下：
    主  文
乙○○幫助犯走私罪，處有期徒刑壹年，減為有期徒刑陸月。
    事  實
一、乙○○明知「陳奕霖」（即「陳乾進」）之不詳年籍成年男
    子及其所屬走私犯罪集團有從事走私仿冒香菸及「乾香菇絲
    」等管制物品等犯行，而其在預見任意將自己之身分證件提
    供予「陳奕霖」所屬走私犯罪集團使用，將幫助「陳奕霖」
    所屬走私犯罪集團掩飾犯罪行為之情形下，竟以縱有人利用
    其身份證件作為從事走私之犯罪工具，亦不違背其本意之幫
    助走私、輸入仿冒之香煙之故意，於民國94年12月上旬某日
    ，以新臺幣（下同）22,000元之代價，將其身分證等證件交
    予「陳奕霖」，再由陳奕霖所屬犯罪集團以乙○○名義，設
    立「安昌成企業有限公司」（下稱安昌成公司）。而「陳奕
    霖」所屬犯罪集團明知大陸產製「乾香菇絲」係行政院公告
    「管制物品項目及其數額表」丙項第5 款所列之管制物品，
    不得私運進口，亦明知標有仿冒「長壽」、「長壽Gentle」
    、「長壽LongLife」、「MILD SEVEN」、「峰MI-NE 」
    等商標名稱及圖樣之香菸，係未經商標權人臺灣菸酒股份有
    限公司（下稱臺灣菸酒公司）、日商日本香煙產業股份有限
    公司（下稱日本香菸產業公司）同意使用之商品，竟仍意圖
    營利，基於走私管制物品、輸入仿冒商標商品、輸入私菸之
    犯意，於95年7 月15日，以安昌成公司名義自大陸地區進口
    手提包，而在裝載上開手提包之貨櫃中夾帶重量已超過1,00
    0 公斤之大陸產製「乾香菇絲」1, 980公斤，另夾帶仿冒日
    本香菸產業公司商標之「MILD SEVEN」私菸300 條、「峰
    MI-NE 」私菸900 條及仿冒臺灣菸酒公司商標之長壽黃硬盒
    香菸50 0條、長壽白軟包淡香菸550 條等物，而委託不知情
    之大華報關運輸股份有限公司向財政部高雄關稅局申報自香
    港進口報關（報單號碼：BE/95/Q4 07/1117），於95年7 月
    21日，為財政部高雄關稅局於查驗過程中查獲，並當場扣得
    上開走私貨物。
二、案經日本香菸產業公司、臺灣菸酒公司告訴臺灣高雄地方法
    院檢察署檢察官偵查起訴。
    理  由
一、本件被告乙○○所犯為死刑、無刑徒刑或最輕本刑為3 年以
    上有期徒刑以外之罪，其於準備程序中就被訴犯罪事實，為
    有罪之陳述，經法官告知簡式審判程序之旨，並聽取當事人
    之意見後，依刑事訴訟法第273 條之1 第1 項規定，裁定由
    受命法官獨任進行簡式審判程序，合先指明。
二、上揭犯罪事實，業據被告乙○○於本院審理時均坦承不諱，
    核與告訴人日本香菸產業公司於偵查中指訴之情節相符（見
    偵1 卷第1 至4 、60頁，偵2 卷第33至37頁），並有以下證
    據足資佐證：
  (一)上開扣案之「MILD SEVEN」私菸300 條、「峰MI-NE 」私菸
    900 條上之「MILD SEVEN」、「峰MI-NE 」等物上之商
    標名稱及圖樣，係屬商標權人日本香菸產業公司所有，另長
    壽黃硬盒香菸500 條、長壽白軟包淡香菸550 條等物上之「
    長壽」、「長壽Gentle」、「長壽LongLife」等商標名稱及
    圖樣，係屬商標權人臺灣菸酒公司所有，有經濟部智慧財產
    局95年6 月29日函文3 紙、日本香菸產業公司之商標註冊證
    3 件及臺灣菸酒公司商標註冊證1 件在卷可稽（見偵1 卷第
    8 至16頁，偵2卷第39至41頁）。
  (二)又上開扣案之「MILD SEVEN」私菸300 條、「峰MI-NE 」私
    菸900 條上之「MILD SEVEN」、「峰MI-NE 」、長壽黃
    硬盒香菸500 條、長壽白軟包淡香菸550 條等物，均非日本
    香菸產業公司、臺灣菸酒公司所製造或授權製造，係屬仿冒
    品，有傑太日煙國際股份有限公司95年7 月25日函文及臺灣
    菸酒公司內埔菸廠95年7 月31日函文各1 紙在卷可稽（見偵
    1 卷第17、18頁，偵2卷第32頁）。
  (三)另被告提供身份證件予「陳奕霖」所屬犯罪集團，並擔任安
    昌成公司之代表人等事實，亦有安昌成公司之基本資料查詢
    2 紙在卷可參（見偵1 卷第54、63頁）。
  (四)又「陳奕霖」所屬犯罪集團利用自大陸進口手提包名義走私
    進口上開私菸及大陸產製「乾香菇絲」，而該批「乾香菇絲
    」重達1,980 公等事實斤，亦有高雄關稅局96年2 月5 日處
    分書1 紙及進口報單1 份在卷可稽（見偵2 卷第26、27、46
    至51頁）。
  (五)又被告於本院審理時自承：伊知悉「陳乾發」（即「陳奕霖
    」）他們在走私等語（見本院97年4 月25日審判筆錄第7 頁
    ），而被告為心智健全之成年人，既明知「陳奕霖」所屬犯
    罪集團從事走私工作，仍將身份證件交予「陳奕霖」所屬犯
    罪集團使用，自能預見可能遭「陳奕霖」所屬犯罪集團利用
    作為與走私等有關之犯罪工具，竟仍提供給「陳奕霖」所屬
    犯罪集團使用，足認被告確有幫助他人實施走私管制物品、
    輸入仿冒商標商品、輸入私菸等犯罪之不確定故意甚明。
  (六)從而，本案事證明確，被告犯行堪以認定，應依法論科。
三、核被告所為，係犯刑法第30條第1 項、商標法第82條之輸入
    仿冒商品罪、菸酒管理法第46條第4 項之輸入私菸罪、懲治
    走私條例第12條、第2 條第1 項之走私罪等3 罪之幫助犯。
    被告以幫助故意，實施構成要件以外之行為，係幫助犯，衡
    諸其犯罪情節，爰依刑法第30條第2 項規定，減輕其刑。被
    告以1 幫助行為而為觸犯上開3 罪名之幫助犯，係1 行為觸
    犯數罪名，為想像競合犯，應依刑法第55條規定從1 重論以
    刑法第30條第1 項、懲治走私條例第2 條第1 項之走私罪之
    幫助犯。爰審酌被告並無前科，素行良好，臺灣高等法院被
    告前案紀錄表1 紙在卷可稽，然其正值壯年，竟不思以正當
    途徑獲取財物，而任意將身份證件交予他人使用，使不法之
    徒於犯罪後可以輕易逃避檢警之追緝，助長走私之犯罪風氣
    ，且本案走私進口之大陸產製「乾香菇絲」及仿冒商標之香
    菸數量非少，嚴重損及消費者利益，危害本國農業及工商企
    業正常發展，另衡其犯後於本院坦承犯行，已有知錯悔改之
    意，及其犯罪之動機、目的、手段、智識程度、生活狀況等
    一切情狀，量處如主文所示之刑，以資懲儆。另被告上開犯
    行之犯罪時間在96年4 月24日以前，合於中華民國96年罪犯
    減刑條例所定減刑條件，應予減其刑2 分之1 。
四、扣案仿冒日本香菸產業公司商標之「MILD SEVEN」私菸300
    條、「峰MI-NE 」私菸900 條及仿冒臺灣菸酒公司商標之長
    壽黃硬盒香菸500 條、長壽白軟包淡香菸550 條等物，均係
    仿冒品，有傑太日煙國際股份有限公司95年7 月25日函文及
    臺灣菸酒公司內埔菸廠95年7 月31日函文各1 紙在卷可稽（
    見偵1 卷第17、18頁，偵2 卷第32頁），應依商標法第83條
    規定宣告沒收之。另扣案大陸產製「乾香菇絲」1, 980公斤
    ，並非被告所有，爰不依刑法第38條第1 項第3 款宣告沒收
    。
據上論斷，應依刑事訴訟法第273 條之1 第1 項、第284 條之 1
、第299 條第1 項前段，商標法第82條、第83條，菸酒管理法第
46條第4 項，懲治走私條例第2 條第1 項、第12條，刑法第11條
、第30條第1 項、第2 項、第55條，中華民國96年罪犯減刑條例
第2 條第1 項第3 款、第7 條，判決如主文。
本案經檢察官甲○○到庭執行職務。
中    華    民    國    97    年    5     月    8     日
                  鳳山刑事第一庭      法  官  陳盈吉
以上正本證明與原本無異。
如不服本判決，應於判決送達後10日內，向本院提出上訴狀。
中    華    民    國    97    年    5     月    8     日
                                      書記官  陳展榮
附錄本判決論罪科刑法條：
商標法第82條
明知為前條商品而販賣、意圖販賣而陳列、輸出或輸入者，處一
年以下有期徒刑、拘役或科或併科新臺幣5 萬元以下罰金。
菸酒管理法第46條
產製私菸、私酒者，處新臺幣10萬元以上100萬元以下罰鍰。但
查獲物查獲時現值超過新臺幣100 萬元者，處查獲物查獲時現值
一倍以上五倍以下罰鍰。
產製私菸、私酒未逾一定數量且供自用者，不罰。
前項所稱之一定數量，由中央主管機關公告之。
輸入私菸、私酒者，處2 年以下有期徒刑、拘役或科或併科新臺
幣20萬元以上200 萬元以下罰金。
懲治走私條例第2條
私運管制物品進口﹑出口逾公告數額者，處七年以下有期徒刑，
得併科新台幣二十萬元以下罰金。
以犯前項之罪為常業者，處三年以上十年以下有期徒刑，得併科
新台幣三十萬元以下罰金。
第一項之未遂犯罰之。
第一項所稱管制物品及其數額，由行政院公告之。


司法院資訊處製作；財團法人民間司法改革基金會備份。
